【裁判字號】    96,訴易,16
【裁判日期】    970205
【裁判案由】    侵權行為損害賠償
【裁判全文】
臺灣高等法院民事判決                  96年度訴易字第16號
原      告  戊○○
訴訟代理人  林雅君律師
被      告  甲○○
                        樓
訴訟代理人  丁○○
上列當事人間因過失傷害刑事案件提起附帶民事訴訟請求侵權行
為損害賠償，由本院刑事庭移送前來，經本院於中華民國97年1
月15日言詞辯論終結，判決如下：
    主  文
被告應給付原告新臺幣柒萬肆仟伍佰貳拾元，及自九十六年三月
二十三日起，至清償日止，按年息5%計算之利息。
原告其餘之訴駁回。
訴訟費用由被告負擔五分之一，餘由原告負擔。
    事實及理由
一、本件原告以被告不法侵害其身體健康及損毀其機車，依刑事
    附帶民事訴訟程序請求被告給付新台幣（下同）42萬3459元
    本息，惟機車損害部分，非屬附帶民事訴訟範疇，其起訴不
    合法，惟原告就此已為訴之追加並補繳裁判費，本院就此自
    得一併判決，核先說明。
二、本件原告主張：被告甲○○（原名林家漢）於民國94年6月3
    日下午3時45分，駕駛車牌號碼5329-GS號自用小客車，遵循
    號誌指示，由台北市○○區○○路南往北方向行駛，其車身
    通過松勤路口後，因前方號誌轉為紅燈而在莊敬路內側車道
    上停止，適伊騎乘車牌號碼CRM-626號重型機車沿松勤路西
    往東方向行駛，遵循松勤路方向綠燈號誌自松勤路左轉莊敬
    路後，即行駛於莊敬路內側車道（無禁止機車行駛之標誌或
    標線），並自被告所駕汽車左後方騎至左前方，而莊敬路之
    號誌正轉變為綠燈，被告為駕駛人，本應注意汽車行駛時應
    注意車前狀況，並隨時採取必要之安全措施，且依當時屬日
    間、市區○○道路○路面無缺陷、亦無障礙物，視距良好等
    客觀行車環境，並無不能注意之情事，竟疏未注意車前狀況
    ，即貿然起駛前進，其所駕自小客車左前車頭因而與伊所騎
    機車右後車身發生碰撞，致伊人車倒地，受有頭部外傷、右
    手及右踝挫傷之傷害，伊之機車亦受損害，並支出新台幣（
    下同）1萬1950元，被告並因過失傷害而為法院判處拘役15
    日確定。被告不法侵害伊身體健康，並毀損伊之機車，伊自
    得依侵權行為法則請求被告賠償：(一)醫藥費用16萬3789元、
    (二)減少勞動能力損失計4萬7520元、(三)精神慰撫金20萬元、
    (四)修理機車費用1萬1950元，共計42萬3259元（綜合辯論意
    旨狀內誤載為42萬3459元）。並聲明：被告應給付原告42萬
    3259元及自起訴狀繕本送達翌日起至清償日止之法定遲延利
    息。
三、被告則以：原告請求醫藥費用中之臺北醫學大學附設醫院（
    下稱台北醫學院）醫療費用1萬139元部分，應扣除健保局給
    付部分7569元，至原告請求廣華中醫診所之治療費用15萬36
    50元，與本件交通事故所生之傷害無因果關係，更非屬必要
    ，且原告於急診當日即可出院，足見傷勢輕微，應無減損其
    勞動能力致無法工作。又原告請求精神慰撫金20萬元，實屬
    過高，且車禍發生後，伊於現場等候警察處理時，遭原告之
    兄蕭鄭川蓄意毆打，受有頭部外傷及頸椎骨折傷害，致伊因
    此喪失勞動能力而辭去原有工作，原告親人加諸於伊之痛苦
    ，均較原告嚴重許多，亦僅以10萬元和解，衡諸上情，原告
    之慰撫金請求實屬過高等語，資為抗辯。答辯聲明：駁回原
    告之訴。
四、兩造不爭執事項：
  (一)被告於94年6月3日下午3時45分駕駛車牌號碼5329-GS號自用
    小客車，由台北市○○區○○路南往北方向行駛時，與自松
    勤路口左轉莊敬路之原告騎乘之機車發生碰撞，致原告受傷
    。
  (二)被告因本件車禍涉有過失傷害犯行，經本院刑事庭判處拘役
    十五日，得易科罰金確定。
  (三)本件車禍後，原告至台北醫學院急診，醫療費用共1萬139元
    ，其中自費部分為2570元，餘7569元係健保給付。
五、按汽車行駛時，駕駛人應注意車前狀況，並隨時採取必要之
    安全措施，道路交通安全規則第94條第3項定有明文。本件
    被告駕駛汽車，自有注意之義務，且依當時情況，並無不能
    注意之情事，被告竟疏未注意車前狀況，致其所駕駛之自小
    客車左前車頭因而與原告所騎機車右後車身發生碰撞，致原
    告受傷，有診斷書可稽（見偵查卷第53頁），則原告之受傷
    與被告之過失間有相當因果關係至明。而被告因本件車禍涉
    及過失傷害刑責部分，亦經本院刑事庭認定其犯有過失傷害
    罪，而判處拘役15日確定，亦有本院96年度交上易字第52號
    刑事判決可稽（見本院卷第3至5頁），是原告主張被告就本
    件車禍之發生應負過失責任，自屬可取。
六、次按「因故意或過失，不法侵害他人之權利者，負損害賠償
    責任。」、「不法侵害他人之身體或健康者，對於被害人因
    此喪失或減少勞動能力或增加生活上之需要時，應負損害賠
    償責任。」、「不法侵害他人之身體、健康、名譽、自由、
    信用、隱私、貞操，或不法侵害其他人格法益而情節重大者
    ，被害人雖非財產上之損害，亦得請求賠償相當之金額。」
    、「不法毀損他人之物者，被害人得請求賠償其物因毀損所
    減少之價額。」民法第184條第1項前段、第193條第1項、第
    195條第1項、第196條分別定有明文。本件因被告之過失致
    原告受傷及機車毀損，原告請求被告賠償，即屬有據。茲就
    原告請求之損害賠償全部，應否准許，分述如下：
  (一)關於醫療費用部分：
    原告主張其因本件車禍受傷支出醫療費用16萬3789元，固據
    提出診斷證明書及醫療費用收據為證（見本院96年度交附民
    字第22號卷第11至13頁），然查：
  (1)就台北醫學院醫療費用計1萬139元部分：其中原告自費部分
    僅2570元，餘7569元部分係健保給付，此為兩造所不爭執，
    健保給付部分，被告抗辯依全民健康保險法第82條第1項規
    定，已由健保局取得代位請求權，原告自不得對伊請求等語
    ，原告就此部分亦同意扣除之（見本院卷第101頁反面），
    是扣除該健保給付7569元後，原告僅得請求其自費部分2570
    元。
  (2)廣華中醫診所醫療費用計15萬3650元部分：原告主張伊自94
    年6月6日起至94年9月14日止，至廣華中醫診所就診99次，
    共支出15萬3650元等情，固提出該診所費用明細單（見本院
    卷第49至52頁）為證，並舉證人即廣華中醫診所醫生為證，
    然為被告所否認。經查：原告於本件車禍事故發生後即至
    台北醫學院急診，經該醫院診斷並以電腦斷層及X光檢查後
    ，開立原告受有「頭部外傷、臀部、右手及右踝挫傷」之診
    斷證明書（見本院96年度交附民字第22號卷第6頁）；嗣
    原告並於本件刑事案件之偵、審中均陳稱：其因本件車禍所
    受之傷均如醫院之診斷書所載，即「頭部外傷、臀部、右手
    及右踝挫傷。」等語明確（見臺灣臺北地方法院檢察署95年
    度偵字第4446號卷第20頁調查筆錄及原法院95年度交易字第
    499號刑事卷第47頁），是原告於事故中所受傷害均為上述
    特定部位之外傷，並無廣華中醫診所診斷書中所稱：「四肢
    多處骨裂，軀幹多處紅腫腫痛，腰椎間盤滑脫」等傷勢（見
    本院96年度交附民字第22號卷第14頁），倘原告於急診時有
    上述廣華中醫診所所稱傷勢，且至94年9月間仍在就醫，其
    於94年9月27日距最後醫療日94年9月14日未及半月（見本院
    卷第52頁）之偵查調查中，何以從未提及受有腰椎間盤滑脫
    、骨裂等傷勢？又原告急診當時，台北醫學院既為原告實施
    可透視人體之電腦斷層及X光等醫療行為，急診時何以就此
    均未發現？證人丙○○即廣華中醫診所之中醫師於本院證
    稱：伊是中醫師，原告於94年6月6日到伊診所看病，當時原
    告說頭痛，手肘、腳踝腫痛來就診，依我中醫的角度來看我
    當時認為是挫傷。當時原告來看伊的診，伊問診過一、二次
    後，原告就去看早班的醫師。早班的中醫師診斷說原告腰椎
    部分有滑脫的情況，故伊看診時，就未看腰椎部分。伊看診
    時原告除了有一般婦女病外，無其他的病症。」等語（見本
    院卷第41、42頁），查證人丙○○從事中醫師職業已30年，
    如原告有上開「骨裂」及「椎間盤滑脫」之情形，於證人丙
    ○○看診時自應診斷出上開嚴重病症。再參以台北醫學院
    出具之診斷書上僅載明宜門診追蹤（見偵查卷第24頁），堪
    認原告之傷勢輕微，則廣華中醫診斷之「四肢多處骨裂」及
    「腰椎間盤滑脫」，是否屬實，即非無疑。復審酌證人丙○
    ○嗣後提出原告在廣華中醫診所之看診紀錄（見本院卷第49
    至52頁）觀之，原告自94年6月6日起至94年9月14日止，除
    94年9月4日、11日二日外，其餘每日均有看診、針灸、物理
    治療，並每日服內服藥500元，核與一般看診服內服藥係一
    次拿取三日份藥或一星期藥物情形截然不同，亦與台北醫學
    院診斷原告傷勢輕微之情形有間，且原告及證人均未舉證證
    明原告所看診及服用之藥與本件車禍受傷之「頭部外傷、臀
    部、右手及右踝挫傷。」有何關連性及必要性。綜上，廣
    華中醫診所出具之診斷書，尚難採為有利原告之證據，其請
    求此部分之醫療費用15萬3650元即屬無據。
  (二)喪失或減少勞動能力部分：
    原告主張伊因系爭車禍受傷無法工作，需在家療養90日，固
    據提出廣華中醫診所診斷證明書為證，惟為被告所否認。查
    原告於刑事偵審中自承本件車禍所受之傷勢如台北醫學院診
    斷書所載，而台北醫學院之診斷書僅載明原告受有「頭部外
    傷、臀部、右手及右踝挫傷。」，且僅需至門診追蹤即可，
    堪見原告之傷勢輕微，且廣華中醫診所診斷證明書並非可採
    ，已如前述，原告復未舉證證明其因本件車禍確有休養三個
    月之必要，是其請求此部分減少勞動能力損失，即非屬正當
    。
  (三)精神慰撫金20萬元部分：
    查原告因本件車禍受傷，肉體、精神確受有痛若，本院斟酌
    原告56年次，國中畢業，職業商，已婚，有3名子女，家境
    小康；被告67年次，專科畢業，無業，未婚，家境小康，原
    告傷勢輕微等一切情狀，認原告請求20萬元，核屬過高，應
    予核減至6萬元，原告逾此範圍之請求，不應准許。至被告
    主張伊於車禍發生後於現場等候警察到場處理時，遭原告之
    兄蕭鄭川蓄意毆打，致生頭部外傷及頸椎骨折傷害，上開情
    事與本件亦屬直接有關，該故意傷害並使伊因此喪失勞動能
    力而不得不辭去原有工作，原告親人加諸於伊痛苦，均較原
    告嚴重許多，請求酌減精神慰撫金云云。經核被告主張之上
    開事實，業經兩造和解（見本院卷第17頁），且原告之兄與
    原告係不同主體，尚難執原告之兄之不當行為歸責原告，是
    被告此之抗辯，顯不足採。
  (四)關於系爭機車毀損部分：
    經查系爭CRM-626號機車係原告所有，為兩造所不爭執。又
    原告主張系爭機車因系爭車禍致受損害而支出修理費用1萬
    1950元等語，業據其提出保養維修單可證（見本院96年度交
    附民字第22號卷第15頁），並據證人即川大車業公司負責人
    乙○○證述在卷，而原告之前開機車係94年2月1日出廠之新
    車，並有行車執照可稽（見本院卷第70頁），被告就此亦不
    爭執，同年6月3日肇事，原告之機車既仍屬新車，就機車之
    修復自無庸計算折舊，是原告就此部分請求賠償1萬1950元
    ，亦屬有據。
  (五)綜上，原告得請求賠償之金額合計為7萬4520元（2570＋600
    00＋11950＝74520）
七、原告駕駛機車左轉莊敬路時，無庸為二段式轉彎，並據證人
    即處理警員洪順耀於原法院刑事庭證述在卷（見原法院刑事
    影印卷第49頁），則原告自無違反道路交通安全規則規定，
    被告原主張原告與有過失，嗣經本院送請台北市車輛行車事
    故鑑定委員會覆議，亦為原告並無肇事原因之相同認定，被
    告對此覆議結果並不爭執（見本院卷第72頁），被告復未提
    出原告就本件車禍之發生與有過失，是本院自無庸再就原告
    是否與有過失為審酌。
八、從而，原告基於侵權行為之法則，請求被告賠償7萬4520元
    ，及自起訴狀繕本送達翌日即96年3月23日起至清償日止，
    按年息5%計算之利息，為有理由，應予准許；至其逾此範圍
    之請求，為無理由，應予駁回。
九、本件事證已臻明確，兩造其餘主張與舉證，經審酌核與判決
    結果不生影響，爰不逐一論述，併此敘明。
十、結論：本件原告之訴，為一部有理由，一部無理由，依民事
    訴訟法第79條，判決如主文。
中    華    民    國    97    年    2     月    5     日
                    民事第七庭
                        審判長法  官  鄭三源
                              法  官  王聖惠
                              法  官  周美月
正本係照原本作成。
不得上訴。
中    華    民    國    97    年    2     月    5     日
                              書記官  李華安


司法院資訊處製作；財團法人民間司法改革基金會備份。
